臺灣南投地方法院民事裁定  
111年度監宣字第59號
聲  請  人  黃美麗    

相  對  人  黃林碧蘭  

關  係  人  南投縣政府
法定代理人  林明溱    
上列聲請人聲請監護宣告事件，本院裁定如下：
    主  文
一、宣告黃林碧蘭（女，民國○○○年○月○○○日生，身分證統一編
    號：Ｚ○○○○○○○○○號）為受監護宣告之人。
二、選定黃美麗（女，民國○○○年○月○○○日生，身分證統一編號
    ：Ｚ○○○○○○○○○號）為受監護宣告之人黃林碧蘭之監護人。
三、指定南投縣政府為會同開具受監護宣告之人黃林碧蘭財產清
    冊之人。
四、聲請程序費用由受監護宣告之人黃林碧蘭負擔。
    理  由
一、聲請意旨略以：聲請人係相對人之女，相對人自民國110年3
    月9日起，因嚴重失智症已達不能為意思表示或受意思表示
    或不能辨識其意思表示之效果，爰依民法第14條第1項、第1
    110條、第1111條、家事事件法第164條規定，請求裁定相對
    人為受監護宣告之人，選定聲請人為相對人之監護人，指定
    南投縣政府為會同開具財產清冊之人等語。
二、對於因精神障礙或其他心智缺陷，致不能為意思表示或受意
    思表示，或不能辨識其意思表示之效果者，法院得因本人、
    配偶、四親等內之親屬、最近一年有同居事實之其他親屬、
    檢察官、主管機關或社會福利機構之聲請，為監護之宣告，
    民法第14條第1項定有明文。又受監護宣告之人應置監護人
    。法院為監護之宣告時，應依職權就配偶、四親等內之親屬
    、最近一年有同居事實之其他親屬、主管機關、社會福利機
    構或其他適當之人選定一人或數人為監護人，並同時指定會
    同開具財產清冊之人。法院為前項選定及指定前，得命主管
    機關或社會福利機構進行訪視，提出調查報告及建議。監護
    之聲請人或利害關係人亦得提出相關資料或證據，供法院斟
    酌。法院選定監護人時，應依受監護宣告之人之最佳利益，
    優先考量受監護宣告之人之意見，審酌一切情狀，並注意下
    列事項：㈠受監護宣告之人之身心狀態與生活及財產狀況。㈡
    受監護宣告之人與其配偶、子女或其他共同生活之人間之情
    感狀況。㈢監護人之職業、經歷、意見及其與受監護宣告之
    人之利害關係。㈣法人為監護人時，其事業之種類與內容，
    法人及其代表人與受監護宣告之人之利害關係。同法第1110
    條、第1111條、第1111條之1亦分別定有明文。
三、經查，聲請人主張之上開事實，業據其提出親屬系統表、戶
    籍謄本、竹山秀傳醫療社團法人竹山秀傳醫院診斷證明書、
    相對人之身心障礙證明等件為佐，另有南投縣水里鄉戶政事
    務所111年3月22日水戶字第1110000484號函附現戶、除戶戶
    籍謄本、戶役政資訊網站查詢-親等關聯、個人資料查詢、
    本院92年度亡字第18號民事判決網頁列印本為憑。由上開診
    斷證明書及身心障礙證明，可知相對人罹患失智症，障礙等
    級已達重度，核屬家事事件法第167條第1項但書規定無訊問
    之必要之情形，爰由鑑定人就應受監護宣告之人之精神或心
    智狀況予以鑑定。而竹山秀傳醫療社團法人竹山秀傳醫院林
    瑞榮醫師鑑定結果為：「黃林碧蘭（以下簡稱黃林女士），
    已婚並育有3位子女（丈夫和其中兩位女兒均已死亡），成
    長過程及一般發展無明顯異常。據家屬敘述及本院病歷紀錄
    記載，黃林女士因出現漸進性認知功能障礙，110年3月9日
    第一次到本院神經科就診接受認知功能評估，診斷為輕度失
    智症，之後黃林女士均由家人陪同到本院神經內科門診定期
    複察並接受藥物治療。110年12月4日黃林女士因跌倒導致左
    側饒骨骨折及腦部輕度出血，經過外科治療後，黃林女士的
    認知功能急速退化，目前行動不便，言語障礙，無法正常溝
    通，生活無法自理，肢體無力，長期臥床，須仰賴他人長期
    照護...黃林碧蘭女士，意識清醒，可與人有眼神接觸，對
    聲音呼喚有轉動眼睛去注視的情形，但反應薄弱，不能正確
    認出人。此外，黃林女士語言障礙（無法理解和言語表達，
    僅能發出顛的單音，例如嗯嗯），也無法做有意義的肢體表
    達，亦無法模仿他人的動作如吐舌頭、眨眼、舉手。四肢肢
    體無力、行動不便，無法吞食，需用鼻胃管餵食，長期臥床
    ，需仰賴他人24小時長期照護...綜合以上陳述及相關認知
    功能檢查；本院認為黃林碧蘭女士有明顯嚴重的認知功能障
    礙，記憶及判斷功能障礙，正常解決問題之能力受損；故符
    合不能為意思表示或受意思表示，或不能辨識其意思表示的
    效果者」等語，此有該院111年4月20日111年竹秀管字第111
    0367號函附監護宣告鑑定報告書在卷為憑，堪認相對人因精
    神障礙或其他心智缺陷，致不能為意思表示或受意思表示，
    亦不能辨識其意思表示之效果。從而，本件聲請為有理由，
    應予准許，爰宣告相對人為受監護宣告之人。
四、本件相對人既經監護宣告，參照前揭規定，自應為其選定監
    護人及指定會同開具財產清冊之人。關於選定監護人部分，
    查相對人配偶已歿，聲請人為相對人唯一現存之子女，有意
    擔任監護人一職，與相對人誼屬至親，由其擔任相對人之監
    護人，應無不當；又考量相對人除聲請人外並無其他適任之
    最近親屬，且經本院徵詢主管機關南投縣政府之意見，南投
    縣政府亦表明倘無適當人選，同意擔任會同開具財產清冊之
    人，有該府111年5月10日府社福字第1110112883號函在卷可
    參，爰依聲請選定聲請人為相對人之監護人，指定關係人南
    投縣政府為會同開具財產清冊之人，並裁定如主文第2、3項
    所示。
五、依民法第1113條準用同法第1099條、第1099條之1之規定，
    於監護開始時，監護人即聲請人黃美麗對於受監護宣告之人
    黃林碧蘭之財產，應會同南投縣政府於2個月內開具財產清
    冊，並陳報法院，於開具完成並陳報法院前，監護人對於受
    監護宣告之人之財產，僅得為管理上必要之行為，併此敘明
    。
六、依家事事件法第164條第2項，裁定如主文。
中　　華　　民　　國　　111 　年　　5 　　月　　23　　日
                   家事法庭     法  官  丁婉容  
以上為正本係照原本作成。　　　　　　　　　 
如對本裁定抗告，須於裁定送達後10日之不變期間內，向本院提
出抗告狀（須附繕本）。 
中　　華　　民　　國　　111 　年　　5 　　月　　23　　日
                                書記官  詹書瑋